【裁判字號】    97,聲再,8
【裁判日期】    971231
【裁判案由】    聲請再審
【裁判全文】
福建高等法院金門分院刑事裁定           97年度聲再字第8號
再審聲請人  甲○○
即受判決人
                    （現於福建金門監獄執行中）
上列聲請人因貪污治罪條例案件，對於本院94年度上訴字第9號
，中華民國95年9月20日第二審確定判決（第一審案號：福建金
門地方法院93年度訴字第35號；起訴案號：福建金門地方法院檢
察署93年度偵字第177號），聲請再審暨停止刑罰之執行，本院
裁定如下：
    主  文
再審暨停止刑罰執行之聲請，均駁回。
    理  由
一、聲請意旨略以：聲請人即受判決人甲○○因貪污治罪條例案
    件，經福建高等法院金門分院以94年度訴字第9號刑事判決
    ，判處有期徒刑六年確定，惟因發現確實之新證據，足以動
    搖原確定判決，有刑事訴訟法第420條第1項第6款之再審事
    由，即91年5月30日早上，聲請人向當時金門縣議會議長莊
    良時報告鴻偉公司欲送錢關說工程，經議長電請蔡水游議員
    到辦公室，經三人商議後，除向檢調單位檢舉外，並由蔡水
    游議員在當日下午縣政總質詢時公開提出質詢，可見聲請人
    縱有著手勒索財物之實行，然於向議長報告時，己意已中止
    ，並公推蔡水游議員提出質詢，已防止結果之發生。又證人
    柯皓瀚於原確定判決第一審證稱：是因議會有人提出來，付
    錢之事才不了了之等語。亦可證明聲請人行為應為刑法第27
    條之中止犯，原確定判決論以未遂犯為違法，爰依刑事訴訟
    法第420條第1項第6款及第435條第2項規定聲請再審並停止
    刑罰執行。
二、按法院認為無再審理由者，應以裁定駁回之。經前項裁定後
    ，不得更以同一原因聲請再審，刑事訴訟法第434條定有明
    文。又刑事訴訟法第420條第1項第6款所謂發見確實之新證
    據，係指該證據於事實審法院判決前已經存在，為法院、當
    事人所不知，不及調查斟酌，至其後始行發見，且就證據本
    身形式上觀察，固不以絕對不須經過調查程序為條件，但必
    須顯然可認為足以動搖原有罪確定判決，而為受判決人無罪
    、免訴、免刑或輕於原判決所認罪名之判決者為限。故受理
    聲請再審之最後事實審法院，應就聲請再審理由之所謂「新
    證據」，是否具備事實審判決前已經存在，為法院、當事人
    所不知，事後方行發見之「嶄新性」，及顯然可認足以動搖
    原有罪確定判決，應為無罪、免訴、免刑或輕於原判決罪名
    之「顯然性」二要件，加以審查，為判斷應否准予開始再審
    之準據（最高法院93年度台抗字第98號裁定意旨參照）。
三、經查：聲請意旨雖以發現91年5月30日事實經過之新證據為
    由，依刑事訴訟法第420條第1項第6款規定聲請再審。惟聲
    請人先前亦曾以此同一原因聲請再審，並經本院認無再審理
    由裁定駁回乙節，有本院97年度聲再字第5號、第7號裁定在
    卷足憑。又91年5月30日之事實經過情形，聲請人既在現場
    ，早為當事人即聲請人所知悉，並非聲請人於事實審法院判
    決前所不知。且聲請意旨所稱91年5月30日，聲請人在莊良
    時議長辦公室與莊良時、蔡水游商議，並向檢察機關舉發等
    情，業經本院94年度上訴字第9號刑事判決事實欄載明，並
    據本院調閱上開案件卷宗查明屬實，有該刑事判決附卷可稽
    ，自非法院於審判時未經注意，判決後始經發現之新證據。
    另證人柯皓瀚在法院所為之證述，更非法院、當事人所不知
    ，而不及調查斟酌，其後始行發見之新證據。至聲請意旨主
    張原確定判決未認定聲請人為中止犯係屬違法乙節，尚非聲
    請再審可得救濟，併予敘明。
四、綜上所述，聲請人聲請再審理由，核係以本院曾裁定駁回再
    審聲請之相同原因聲請，且與刑事訴訟法第420條第1項第6
    款規定之再審情形，並不相符。則聲請人執此聲請再審，並
    聲請停止刑罰之執行，均無理由，應予駁回。
五、據上論斷，應依刑事訴訟法第434條第1項，裁定如主文。
中    華    民    國    97    年    12    月    31    日
                  刑事庭審判長法  官 沈宜生
                              法  官 陳坤地
                              法  官 陳容正
上正本係照原本作成。
如不服本裁定應於收受送達後五日內敘明理由向本院提出抗告狀
。
                              書記官 黃月瞳
中    華    民    國    97    年    12    月    31    日


司法院資訊處製作；財團法人民間司法改革基金會備份。
